# 资本化利息

提问人：jangyanbo 时间：2014-09-14 23:43:23
陈老师好：关于关联企业之间的利息资本化问题向您请教一下！ 母公司向子公司借款用于再建工程建设，子公司没有在银行开专户进行存储，只是在银行明细账下边设置明细账说银行里边有 280 万的款项是用于在建工程的！请问这种情况下能够资本化！我的理解企业之间的借款一般是需要委托银行进行转贷的，因为一般的企业并没有贷款权限！首先他们也没有委托银行进行转贷！但是这种交易形式在企业之间是普遍存在的。如何考虑这样的经济事项的核算结果呢

回答人：chenyiwei
请查阅《计学撮要 2013 》中的以下问题解答：
问题1-1-22（集团统贷统还的借款费用资本化问题） 问题： 根据“背景”部分的资料，集团公司在编制合并报表时是否可以将借款费用资本化？下属子公司在编制个别报表时是否可以将与从集团取得的借款相对应的借款费用资本化？ 背景： 某集团公司的银行借款采用由母公司统贷统还形式，即以母公司的名义统一向银行借款，取得的借款用于母公司自身的工程施工、土地受让及储备整理以及转拨给子公司使用。 解答： 1 、合并报表层面的处理 本案例需要明确集团公司统借统还的借款是属于专门借款还是一般借款。对专门借款应于开始资本化时点到停止资本化时点的期间，确认资本化利息金额。 对于一般借款是否能够资本化问题，参见前述“一般借款费用资本化问题”的解答，如果不能在一般借款资金和资本支出这两者之间建立直接的、明确的、可跟踪的对应关系，则一般借款支出应当予以费用化处理，不能资本化计入资产价值中。 具体到本案例，如果母公司统一对外借款后分拨给子公司使用，则在编制合并报表时，应关注母公司从外部借入的款项、母公司借给子公司的款项、子公司的资本支出这三者之间的对应关系，在有确凿证据表明三者之间存在清晰的、可跟踪的对应关系的前提下（例如，母公司和子公司都对借款专户存储、专款专用，资金流可跟踪），在合并报表层面基于该等可跟踪的对应关系重新计算利息资本化金额。 另外，关于公司支付的土地受让款借款利息是否能够资本化的问题，如果是仅仅用于收储土地，则由于土地使用权本身并不是《企业会计准则第 17 号——借款费用》第四条所述的“符合资本化条件的资产”，因此相应的利息不能资本化。如果同时用于对所收储土地的开发整理以用于转让，并且相关的土地整理项目属于“符合资本化条件的资产”，并且满足《企业会计准则第 17 号——借款费用》第五条中有关借款费用资本化三个条件的，可以进行资本化。金额计算方式以《企业会计准则第 17 号——借款费用》第六条为基础，并需考虑前述“一般借款费用资本化问题”解答中“需特别注意”部分的要求。 2 、子公司个别报表层面的处理 子公司利息资本化的处理方式也应当按照《企业会计准则第 17 号——借款费用》的相关要求执行。如果不存在关联交易定价不公允导致的权益性交易因素，则子公司在其个别报表层面应按照实际支付给母公司的利息，并根据对借款合同条款及其实际执行情况的分析，判断能否资本化以及如何资本化。
问题1-1-23（合并报表和个别报表对利息资本化的处理问题） 问题： 根据“背景”部分提供的信息，在合并报表层面以及母、子公司个别报表层面应如何确认借款利息资本化？ 背景： 母公司与船东签订船舶建造合同之后，又将标的船舶的建造工作全部出包给子公司（在合并报表层面和子公司个别报表层面，该工程均适用于建造合同模式确认收入；在母公司个别报表层面则适用销售商品模式确认收入）。因子公司融资能力较弱，故由母公司向外部金融机构融资再以工程预付款的形式支付给子公司。 解答： 1 、合并报表层面的处理 根据《企业会计准则讲解（ 2010 ）》第十六章“建造合同”中的表述（见原书第 238 页）： “（二）与建造合同相关的借款费用 建造承包商为客户建造资产，通常是客户筹集资金，并根据合同约定，定期向建造承包商支付工程进度款。但是，建造承包商也可能在合同建造过程中因资金周转等原因向银行借入款项，发生借款费用。建造承包商在合同建造期间发生的借款费用，符合《企业会计准则第 17 号——借款费用》规定的资本化条件的，应当计入合同成本。合同完成后发生的借款费用，应计入当期损益，不再计入合同成本。” 因此，建造合同发生的相关借款费用可以资本化，但必须满足《企业会计准则第 17 号——借款费用》的条件。 《企业会计准则第 17 号——借款费用》第五条规定：“借款费用同时满足下列条件的，才能开始资本化： （一）资产支出已经发生，资产支出包括为购建或者生产符合资本化条件的资产而以支付现金、转移非现金资产或者承担带息债务形式发生的支出； （二）借款费用已经发生； （三）为使资产达到预定可使用或者可销售状态所必要的购建或者生产活动已经开始。” 因此，公司合并报表层面的借款费用在满足上述条件的情况下，可以进行资本化。 但需要注意的是，如果母公司借入的为一般借款，参见前述“一般借款费用资本化问题”的解答，如果不能在一般借款资金和资本支出这两者之间建立直接的、明确的、可跟踪的对应关系，则一般借款支出应当予以费用化处理，不能资本化计入资产价值中。 就本案例而言，母公司从外部融入资金，将其作为工程进度款支付给实际承建的子公司，因此只有在同时满足以下条件的情况下，在该公司合并报表层面才能按照专门借款进行利息资本化，否则只能按照一般借款处理：（ 1 ）母公司与外部金融机构签署的是专门借款合同，其中明确规定了借款的目的是用于该船舶的建造；（ 2 ）在母公司从外部金融机构融入的资金、母公司作为预付款拨付给子公司的资金、子公司的造船成本支出这三者之间存在直接的、明确的、可跟踪的对应关系，例如公司对借款资金专户存储并指定用途专门用于符合资本化条件的资产的购置或建造等。 2 、子公司个别报表层面的处理子公司是以预付款的名义从母公司接受资金的，由于预收款项属于非金融负债，本身并不计息，因此其个别报表层面不存在借款费用资本化问题。 3 、母公司个别报表层面的处理 由于母公司将标的船舶的建造工作出包给子公司，因此其个别报表层面的利息资本化问题，可参照一般企业对出包工程项目利息资本化的原则处理。在符合利息资本化开始时间并处于资本化期间的前提下，区分一般借款或者专门借款分别作出处理（如上所述）。
就你说的情况而言，“子公司没有在银行开专户进行存储，只是在银行明细账下边设置明细账说银行里边有 280 万的款项是用于在建工程的”，可能表明不符合上述“在母公司从外部金融机构融入的资金、母公司作为预付款拨付给子公司的资金、子公司的造船成本支出这三者之间存在直接的、明确的、可跟踪的对应关系，例如公司对借款资金专户存储并指定用途专门用于符合资本化条件的资产的购置或建造等”的要求，因此对其资本化问题应从严把握，一般情况下较难资本化。